臺灣高等法院刑事判決　　　　 　　　 96年度上易字第1267號
上　訴　人　臺灣桃園地方法院檢察署檢察官
被　　　告　丙○○
上列上訴人因被告竊盜案件，不服臺灣桃園地方法院96年度易字
第202號，中華民國96年4月24日第一審判決（起訴案號：臺灣桃
園地方法院檢察署95年度偵字第26081號），提起上訴，本院判
決如下：
    主  文
上訴駁回。
    理  由
一、聲請簡易判決處刑意旨略以：被告丙○○意圖為自己不法之
    所有，於民國95年10月6日下午1時許，在桃園縣中壢市○○
    路21號前，竊取吳鎮強所有之FM9-846號重型機車，為避免
    遭查緝，復於同年10月22日上午9時40分前某時，在桃園縣
    中壢市某處，竊取王來山所有之ISW-485號重型機車車牌，
    懸掛於上開機車上使用。嗣於同年12月2日下午3時10分許，
    騎乘上開機車在桃園縣中壢市○○路27號前為警查獲。因認
    被告丙○○涉犯刑法第320條第1項之竊盜罪嫌。
二、按犯罪事實應依證據認定之，無證據不得認定其犯罪事實；
    又不能證明被告犯罪者，應諭知被告無罪之判決，刑事訴訟
    法第154條第2項、第301條第1項分別定有明文。而事實之認
    定，應憑證據，如未發現相當證據或證據不足以證明，自不
    能以推測或擬制之方法，為裁判基礎（最高法院40年台上字
    第86號判例意旨參照）。再認定不利於被告之事實，須依積
    極證據，苟積極證據不足為不利於被告事實之認定時，即應
    為有利於被告之認定，更不必有何有利之證據（最高法院30
    年上字第816號判例意旨參照）；又所謂「積極證據足以為
    不利被告事實之認定」係指據為訴訟上證明之全盤證據資料
    ，在客觀上已達於通常一般之人均不致於有所懷疑，而得確
    信被告確曾犯罪之程度，若未達到此一程度，而有合理懷疑
    之存在時，即無從為有罪之認定（最高法院76年台上字第49
    86號判例意旨參照）。再按事實審法院對於證據之取捨，依
    法雖有自由判斷之權，然積極證據不足證明犯罪事實時，被
    告之抗辯或反證縱屬虛偽，仍不能以此資為積極證據應予採
    信之理由，是故被告否認犯罪事實所持之辯解，縱屬不能成
    立，仍非有積極證據足以證明其犯罪行為，不能遽為有罪之
    認定 (最高法院30年上字第482號、第1831號判例意旨參照
    )。
三、本件公訴人認被告丙○○涉有前開竊盜罪嫌，無非以證人即
    告訴人乙○○○、甲○○之證述，且該機車之失竊地點為桃
    園縣中壢市○○路21號前，而被告住所在桃園縣中壢市○○
    路19號，換言之該機車係在被告住處樓下遭竊，且查獲時被
    告係將機車鑰匙與自己平日使用之所有鑰匙串在一起，並據
    被告供承在卷，復有照片可稽，與被告辯稱向他人臨時借用
    之經驗法則有違，復有車輛竊盜、車牌失竊資料個別查詢報
    表-查詢認可資料及贓物認領保管單可佐為其主要論據。
四、訊據被告丙○○固不否認有於上開時、地，為警查獲其騎用
    前開失竊機車之事實，惟堅決否認有何竊盜之行為，辯稱：
    機車係查獲當天在中壢市○○路23巷8號1樓停放機車處，向
    1名外籍女子借來試騎，想如果可以再向她購買，該名女子
    就將機車鑰匙交給伊試騎，沒多久就遭警察查獲，再回到借
    車地點找那名女子，就找不到了，伊並未竊取機車及車牌等
    語。經查：
(一)吳鎮強所有之車牌號碼FM9-846號重型機車，係於95年10月6
    日下午1時許，在桃園縣中壢市○○路21號前失竊；而王來
    山所有車牌號碼ISW-485號車牌1面，係於同年10月22日上午
    9時40分許，在桃園縣某處失竊，又被告丙○○係於95年12
    月2日下午3時10分許，騎乘前揭失竊之原車號FM9-846號改
    懸掛ISW-485號車牌之重型機車，行經桃園縣中壢市○○路
    27號前為警查獲之事實，分據證人乙○○○、甲○○及王來
    山指證綦詳，並為被告丙○○所不爭執，復有車輛車牌失竊
    作業-查獲車輛認可資料2紙、贓物認領保管單2紙、桃園縣
    政府警察局車輛及車牌尋獲電腦輸入單各乙紙、現場查獲失
    竊機車及車牌照片5張在卷可憑，此部份事實堪以認定。
(二)而依上情所述，雖堪認前　述被害人吳鎮強及王來山分別遺
    失之機車及車牌係在被告丙○○為警查獲時所騎用，而可認
    上開被害人等被竊之物為被告持有之狀態，然依據社會生活
    經驗，持有贓物之合理原因非一，借用、買賣或拾得均有可
    能，非僅竊取一途而已，是無從以被告持有贓物，忖度被告
    取得贓物之來源，亦不能因其來源交待不清而任意推定，致
    違刑事訴訟法發覺真實之原則，是單憑被告持有上開被害人
    等失竊之車輛及車牌尚不足遽認被告即有行竊之舉。
(三)又公訴人憑以認定被告丙○○竊盜犯嫌之證人乙○○○及甲○○指述內容，均僅敘及前開車號FM9-846號機車及ISW-485
    號車牌之失竊時地，並未積極指述該機車及車牌係被告丙○○所竊取。而卷附車輛車牌失竊作業查獲車輛認可資料、贓
    物認領保管單、桃園縣政府警察局車輛及車牌尋獲電腦輸入
    單、現場查獲失竊機車及車牌之照片，僅足證明前揭車輛及
    車牌失竊及事後業經所有人領回之事實，亦均不足積極證明
    上揭機車及車牌即為被告所竊取。
(四)公訴人雖認本件機車之失竊地點為桃園縣中壢市○○路21號
    前，而被告住所在桃園縣中壢市○○路19號，換言之，該機
    車係在被告住處樓下遭竊，且查獲時被告係將機車鑰匙與自
    己平日使用之所有鑰匙串在一起，被告空言為幽靈抗辯不足
    採。然查，公訴人以被害人機車係在被告住處樓下遭竊而推
    論機車係被告所竊一節，實屬臆測。且依前述被害人吳鎮強
    所有前揭機車係在95年10月6日下午1時許失竊，而被害人王
    來山所有前開車牌，則係於同年10月22日上午9時40分許失
    竊，兩者失竊時間相距有16日，與被告於同年12月2日為警
    查獲騎乘上開改懸掛失竊車牌之機車又相距有2月之久，則
    在此時空並非密接之情況下，被告係因借用、買賣、拾得或
    竊盜等不一而足之原因，而先後或同時取得前揭失竊車牌及
    機車，均非無可能，但憑被害人之機車適在被告住處樓下失
    竊及被告為警查獲時騎用前開改懸掛失竊車牌之機車，尚無
    足推論係被告所竊取。至被告將機車鑰匙與其平日使用之鑰
    匙串在一起，毋論係基於何種原因，在無積極證據佐證下，
    亦難執為其竊取該機車及車牌之積極證據。是公訴人以失竊
    機車係在被告住處樓下遭竊及機車鑰匙與被告平日使用之鑰
    匙串在一起即推論係其竊取，即非可採。
(五)雖被告無法提出出借前開失竊機車供其騎用之外籍女子之年
    籍資料以供審究，然被告係位於桃園縣中壢市○○路23巷8
    號老人補習班之停車場管理員，且已任職10年，業據被告於
    本院供述明確（見本院卷第27頁反面），被告因擔任停車場
    管理員之故，就進出該停車場之人而言，對被告應有一定程
    度之認識，是被告所稱之外籍女子乃基於信賴長期在該停車
    場工作之被告，而願將機車及鑰匙借予被告試騎，非無可能
    ，惟因每日進出停車場停放車輛之人數眾多，被告應無從一
    一認識進入停車者，是被告辯稱無從得知該名外籍女子之姓
    名年籍資料，並不悖常情，尚難徒憑被告無從提出該名外藉
    女子以供查證及無法證明機車之來源，即遽為認定被告之竊
    盜犯行。
五、綜上所述，基於禁止推定罪狀之法則，確保國家刑罰權之正
    確行使之目的下，公訴意旨所依憑之證據，猶難遽論被告丙○○有何竊盜之犯行。此外，復查無其他積極證據足以證明
    被告確有公訴人所指上開犯行，既不能證明被告犯罪，從而
    原審依上開前揭法條及判例意旨所示，判決被告無罪，經核
    並無違誤。檢察官上訴意旨仍執陳詞，認定被告有竊盜犯行
    ，指摘原判決不當，為無理由，應予駁回。至於被告持有該
    機車為贓物，究否涉犯贓物罪嫌，則應由檢察官另行偵查處
    理，併此指明。
據上論斷，應依刑事訴訟法第368條，判決如主文。
本案經檢察官游明仁到庭執行職務。
中　　華　　民　　國　　96　　年　　7 　　月　　25　　日
                  刑事第十五庭審判長法  官  吳昭瑩
                                    法  官  李釱任
                                    法  官  蘇隆惠
以上正本證明與原本無異。
不得上訴。
                                    書記官  吳玉華
中　　華　　民　　國　　96　　年　　7 　　月　　26　　日
